臺灣臺中地方法院民事判決    
   111年度中簡字第355號
原      告  林正成  
            古金蘭  
共     同
訴訟代理人  楊大德律師
被      告  李佳原  

上列當事人間請求確認本票債權不存在事件，本院於民國111年6
月7日言詞辯論終結，判決如下：
   主       文
確認被告執有如附表所示本票對原告之票據債權不存在。
訴訟費用由被告負擔。 
    事實及理由
壹、程序事項
    按確認法律關係之訴，非原告有即受確認判決之法律上利益
    者，不得提起，民事訴訟法第247條第1項前段定有明文。而
    所謂即受確認判決之法律上利益，係指因法律關係之存否不
    明確，致原告在私法上之地位有受侵害之危險，而此項危險
    得以對於被告之確認判決予以除去之者而言（最高法院42年
    臺上字第1031號判例意旨參照）。本件被告持如附表示本票
    （下稱 附表所示本票）向本院聲請裁定准予強制執行，經
    本院以110 年度司票字第7156號裁定准予強制執行，惟原告
    主張附表所示本票並非其簽發，亦未授權他人代為簽發， 
    附表所示本票係遭偽造等語，是兩造就 附表所示本票票據
    權利存否有爭執，足見兩造就 附表所示本票債權債務法律
    關係存否不明確，致原告在私法上之地位有受侵害之危險，
    而此項危險得以對被告之確認判決除去之，故原告有提起本
    件確認訴訟之法律上利益，先予敘明。
貳、實體事項
一、原告2人主張：被告持有原告2人與訴外人林敬富所簽發如附
    表所示本票向鈞院聲請裁定准予強制執行。惟附表所示本票
    並非原告2人所簽發，附表所示本票上「林正成」、「古金
    蘭」之簽名及捺印均非原告2人所為，其等亦未授權他人代
    為簽名或捺印，是附表所示本票上「林正成」、「古金蘭」
    之簽名為他人所偽造，則原告2人自無庸負票據發票人之責
    任；為此，爰依非訟事件法第195 條之規定，提起本件訴訟
    等語。並聲明：如主文所示。
二、被告抗辯：附表所示本票為原告2人古金蘭之子即訴外人林
    敬富持以向被告借款， 附表所示本票上簽名及指印均為原
    告2人親簽或得原告2人同意並授權林敬富所簽署等語。並聲
    明：原告2人之駁回。
三、本院之判斷
  ㈠按當事人主張有利於己之事實者，就其事實有舉證之責任。
    民事訴訟法第277 條第1 項定有明文。次按票據為無因證券
    ，即執票人行使票據權利時，勿庸負擔原因關係存在之證明
    ，惟此乃以票據之真正為前提。於發票人對票據之真正有爭
    執時，執票人對於票據之真正，即負有舉證責任（最高法院
    50年臺上字第1659號判例要旨參照）。原告2人既否認附表
    所示本票為其等所簽發，依前揭說明，被告就附表所示本票
    發票人處「古金蘭」、「林正成」簽名及捺印之真正，自應
    負有舉證之責。經查：被告固舉LINE對話紀錄為據，抗辯林
    敬富已取得原告2人同意後開立附表所示本票等語，然對話
    紀錄僅有林敬富央求被告借款之過程，並未見原告2人有何
    同意或授權開票之意思，有對話紀錄附卷可考（本院卷第45
    至50頁），至被告所提借據上，亦未有原告2人之簽名或指
    印，另有借據在卷可稽（本院卷第51頁），此外，被告固聲
    請傳喚林敬富為證，然林敬富並未到場，加以其證詞是否可
    信，尚非無疑，仍無從遽為有利於被告之認定；而被告就附
    表所示本票為原告2人親簽或授權簽立乙節，則未再舉證以
    實其說，揆諸上開說明，本件依被告之舉證，尚無法證明 
    附表所示本票發票人「林正成」、「古金蘭」之簽名為原告
    2人親簽及捺印或授權簽立，從而，原告2人主張其無庸負發
    票人責任，即屬可採。
四、綜上，原告2人訴請確認被告所持有如附表所示本票，對原
    告2人之票據債權不存在要屬有據，為有理由，應予准許。
五、依民事訴訟法第389 條第1 項第3 款規定，適用簡易程序所
    為被告敗訴之判決，固應依職權併為假執行之宣告，惟本件
    判決主文第1 項為確認判決，其性質本不得為假執行宣告，
    爰不併為准予假執行宣告，附此敘明。　　
六、訴訟費用負擔之依據：民事訴訟法第78條。
中　　華　　民　　國　　111 　年　　6 　　月　　21　日
                  臺灣臺中地方法院臺中簡易庭
                                  法  官  陳航代 
以上為正本，係照原本作成。
如不服本判決，應於送達後20日內，向本院提出上訴狀並表明上
訴理由，如於本判決宣示後送達前提起上訴者，應於判決送達後
20日內補提上訴理由書（須附繕本）。如委任律師提起上訴者，
應一併繳納上訴審裁判費。
中    華    民    國     111  年    6   月    21    日
                                  書記官  楊思賢

附表：       編號 發票日 票面金額 到期日 利息起算日 票據號碼 備考   （新臺幣）     001 109年10月23日 50,000元 未記載 110年12月21日 WG0000000  002 109年11月29日 500,000元 未記載 110年12月21日 WG0000000  003 109年12月16日 200,000元 未記載 110年12月21日 WG0000000  004 109年12月16日 100,000元 未記載 110年12月21日 WG0000000